【裁判字號】    96,上訴,2579
【裁判日期】    970724
【裁判案由】    偽造有價證券等
【裁判全文】
臺灣高等法院刑事判決                96年度上訴字第2579號
上  訴  人  台灣桃園地方法院檢察署檢察官
上  訴  人
即  被  告  乙○○
指定辯護人  義務辯護人陳文億律師
被      告  丁○○
            丙○○
上二人共同
指定辯護人  本院公設辯護人周君穎
上列上訴人因被告偽造有價證券等案件，不服臺灣桃園地方法院
95年度訴字第2646號，中華民國96年5月15日第一審判決（起訴
案號：臺灣桃園地方法院檢察署95年度偵字第15886號），提起
上訴，本院判決如下：
    主  文
上訴駁回。
    犯罪事實
一、乙○○為「佳煒環保工程有限公司」（下稱佳煒公司）之負
    責人，丁○○則擔任該公司之會計，倆人原係男女朋友。於
    民國（下同）92年10月間某日，因佳煒公司需資金周轉，欲
    向台新國際商業銀行股份有限公司（下稱台新銀行）申辦貸
    款，乃先由丁○○向台新銀行提出申請後，經台新銀行審核
    同意核貸新臺幣（下同）500,000元，然需有名下有不動產
    之人擔任連帶保證人；乙○○原欲以其母親擔任連帶保證人
    ，然於申請貸款期間乙○○之母親去世，相關之不動產改為
    移轉登記予其父甲○○所有；乙○○、丁○○恐甲○○反對
    ，遂共同要求年齡與甲○○相仿之丁○○父親丙○○出面，
    佯以甲○○名義進行對保；丙○○因乙○○為其女丁○○之
    男友，且保證不會有問題情況下而應允。乙○○、丁○○及
    丙○○三人乃共同基於行使偽造私文書及偽造有價證券之犯
    意聯絡，於92年12月11日（起訴書誤載為92年10月30日，應
    予更正），在台新銀行承辦對保業務之行員戊○○至桃園縣
    八德市○○路819巷2號甲○○、乙○○住處辦理對保時，由
    乙○○向戊○○佯稱在場之丙○○為其父親甲○○本人後，
    未經甲○○同意，而由丙○○在連帶保證書之保證人欄上，
    偽簽「甲○○」三字以偽造「甲○○」之署名1枚，再由乙○○持其父親甲○○之印章蓋用丙○○所簽署之「甲○○」
    署名下方，而盜蓋「甲○○」之印文1枚，以偽造表示由甲○○擔任佳煒公司前開貸款之連帶保證人意思之上揭連帶保
    證書私文書一紙；乙○○、丁○○及丙○○三人旋又共同意
    圖供行使之用，由丙○○在佳煒公司名義簽發予台新銀行作
    為擔保之面額500,000元本票發票人欄，偽簽「甲○○」三
    字以偽造「甲○○」之署名1枚，再由乙○○蓋用其父親甲○○之印章而盜蓋「甲○○」印文1枚，並由不知情之戊○○代為填載發票日為92年10月30日，而偽造甲○○名義為共
    同發票人之上揭本票1紙後；由乙○○、丁○○、丙○○將
    上開偽造之連帶保證書私文書及本票有價證券持以行使，交
    付予不知情之戊○○，用以辦理相關貸款事宜，足以生損害
    於甲○○及台新銀行；台新銀行亦因而於92年12月12日同意
    核撥500, 000元貸款至佳煒公司在台新銀行南東分行（帳號
    ：000-00-0 00000-0-00號）帳戶內。嗣佳煒公司因未按期
    繳納償還款，台新銀行向法院聲請假扣押甲○○之不動產後
    ，甲○○始知上情，而提出告訴。
二、案經甲○○訴請臺灣桃園地方法院檢察署檢察官偵查起訴。
    理  由
一、證據能力部分：
  (一)證人陳秀坪、戊○○於偵查中向檢察官所為之陳述，查無顯
    有不可信之情況，依刑事訴訟法第159條之1第2項之規定，
    得為證據。
  (二)次按被告以外之人（包括證人、鑑定人、告訴人、被害人及
    共同被告等）於審判外之陳述雖不符刑事訴訟法第159條之1
    至之4等四條之規定，而經當事人於審判程序同意作為證據
    ，法院審酌該言詞陳述或書面陳述作成時之情況，認為適當
    者，亦得為證據；當事人、代理人或辯護人於法院調查證據
    時，知有刑事訴訟法第159條第1項不得為證據之情形，而未
    於言詞辯論終結前聲明異議者，視為有前項之同意，同法第
    159條之5定有明文。查，卷附發票日92年10月30日到期日94
    年12月12日之本票影本、連帶保證書、中長期授信合約書、
    丙○○庭呈地檢署自白書、現金帳、中小企銀八德分行存摺
    、支票簿、被告丁○○於本院準備程序提出之帳冊影本，雖
    屬被告以外之人於審判外之書面陳述，且無符合同法第159
    條之1至之4等前4條之情形，但卷附揭文書，經本院當庭提
    示，被告均表示「沒意見」，而未經當事人於言詞辯論終結
    前聲明異議，是該等證物，依刑事訴訟法第159條之5第2項
    規定，應具有證據能力。
二、犯罪事實之認定：
  (一)被告丁○○、丙○○部分：
    訊之被告丁○○、丙○○在檢察官偵查、原審及本院審理中
    對於上揭犯罪事實已坦承不諱（見95年度偵字第15886號卷
    第16頁至第18頁、第28頁至第29頁，原審卷第100頁至第103
    頁、第119頁至第124頁，本院97年7月3日審判筆錄）；核與
    證人戊○○於檢察官偵查、原審及本院審理時證述情節，暨
    證人甲○○於原法院審理時證述：未在連帶保證書、本票上
    簽名，印鑑、印鑑證明是伊太太往生之後才拿給丁○○等情
    均相符（見同上偵查卷第26頁至第28頁、原審卷第83頁至第
    96頁）；此外並有連帶保證書、本票、佳煒公司存摺（均為
    影本）在卷可參（見95年度他字第1370號卷第2頁、95年度
    偵字第15886號卷第8頁至第11頁）；足認被告丁○○、丙○○自白核與事實相符，自屬可信。本案就被告丁○○、丙○○部分事證明確，犯行均堪認定。
  (二)被告乙○○部分：
    訊據被告乙○○矢口否認有任何共同偽造文書及偽造有價證
    券之犯行，在原審辯稱：伊並不知道被告丁○○、丙○○共
    同偽造其父親甲○○之名，向台新銀行辦理貸款，亦未提供
    甲○○之證件，供被告丁○○、丙○○偽以父親甲○○之名
    義貸款，因被告丁○○係伊女友兼佳煒公司會計，公司帳冊
    、父母親證件均可取得云云。在本院辯稱：當時有要向銀行
    借五十萬元；那時公司所有的帳冊、提款卡、我母親的喪葬
    費用全部都是丁○○經手，我也不知道丙○○出面的事情；
    當時丁○○是公司的會計，所有的錢都是他在管理，進到公
    司的帳戶或是他的帳戶其實都一樣；我有帶陳秀坪去看過公
    司的資產，但是之後我就沒有再與他們聯絡過了；本案是我
    自己去告的，我已經損失那麼多了，還要擔這個責任等語。
    惟查：
    1.證人陳秀坪於檢察官偵查中具結供稱：這個案子應該戊○○經辦的，伊只是簽核：... （問：這個50萬元的貸款案
      是否為你承接的？）是，伊曾去過乙○○的辦公室；（問
      ：去談貸款時是乙○○還是丁○○？）主要負責人是乙○○，所以伊都和他談，丁○○有無在旁伊沒注意；（問：
      你說去乙○○的公司在何處？）伊印象中是在桃園，他在
      做環保，去了公司後他又帶伊去看車頭，他當時開的是一
      輛舊賓士車；（問；你當時談妥貸款的對象是和乙○○還
      是丁○○？）伊是主管，所以要去現場看，所以主要談的
      對象都是乙○○云云（見95年度偵字第15886號卷第16頁
      、第17頁）。
    2.證人戊○○之供證：
      (1)於檢察官偵查中具結供稱：（問：在92年10月間台新銀
        行和一家佳煒環保工程有限公司一筆50萬貸款是否為你
        承接的業務？）是，我今天看到借款人及曹小姐有印象
        ；（問：放款對保是你去做的？）是；（問：當初這筆
        貸款是誰和你接洽？）曹小姐，他當時打電話給我說公
        司要借款，所以我就到他們公司去，當時和我接洽的就
        是曹小姐及在庭的乙○○，和我談的都是乙○○先生，
        曹小姐在旁邊做他自己的事，我就和林先生談他們公司
        的經營狀況及收入情形，以便辦理徵信、是否符合放款
        標準；（問：金額是誰提出的？）金額是我們銀行批的
        ，當時談的金額應比50萬高，後來銀行有刪減，我聯絡
        都會打林先生的手機，若打電話到公司去曹小姐或公司
        小姐會接電話；（問：對保是誰去？）我到林先生家去
        對保；（問：當時在場和你對保的有誰？）乙○○、曹
        小姐及一位父親；（問：是那一位老先生當時是你的對
        保人？）乙○○的父親是對保時我第一次看到，我沒什
        麼印象；（問：當時和對保的老先生甲○○眼睛是否看
        得到東西？）我沒有明確的印象，我只記得當時我叫他
        簽名，他就簽名了，我印象中乙○○有和我說他父親不
        認識字，但我還是要他看一下內容，乙○○告訴我說只
        要告訴他在何處簽名即可，我就指了一下簽名的地方，
        那一位老先生就在那個位置上簽名；（問：你當時有無
        對身份證？）有，但他的年紀大，我看了他的身份證，
        問他是否是甲○○，他說是；（問：在連帶保證書及本
        票上簽甲○○名字的老先生，是否為當時對保的老先生
        ？）是，他親自簽的等語（見95年度偵字第15886號卷
        第27頁、第28頁）。
      (2)在原法院審理時具結證稱：這案件貸款是我去對保；我
        印象中我對保是在乙○○家對保，如果我去一趟的話，
        就是當天對保；（辯護人問：是在乙○○家何處對保？
        ）他父親是在客廳，丁○○是在臥室裡面；父親在1樓
        的客廳，丁○○在2或3樓我不知道，乙○○就陪同我，
        因為我不認識他們；... 我忘記用印是在何處，但是對
        保是在乙○○家；... （問：公司與乙○○家是否在不
        同地方？）是，是在他家旁邊的巷子，走路約2、3分鐘
        ；... （問：剛剛為何會說，丁○○在臥室？）因為我
        覺得很奇怪，一般對保是在公司，所以我去他們公司對
        保，乙○○跟我說，他家在旁邊，他父親在家裡，是乙○○帶我去他家對保的，我跟乙○○的父親對完保後，
        我就問乙○○，另外一位保人丁○○是否也在，可否請
        她一起來進行對保，是乙○○帶我去樓上臥室找丁○○
        ；（問：如何知道另外一個保人是丁○○？）當初辦貸
        款的時候是丁○○先跟我聯絡，說他們要辦理貸款，我
        請丁○○傳真資料，之後因為負責人的是乙○○，我就
        請乙○○提供保人，乙○○就去找丁○○，我們審理案
        件沒有那麼快，乙○○先去找丁○○，後來公司審核沒
        有通過，他再補保人，原本是找他母親，因為他母親有
        不動產，後來這個案件才可以承作，我們要對保時，因
        為他母親去世，後來他說，他母親名下的不動產會移到
        他父親名下，所以就請他父親當保人，對保是在被告乙○○母親去世之後；（問：你剛剛說，乙○○找丁○○
        當保人，是乙○○親口說的嗎？）是，因為他要傳真丁○○的身分資料，我們才可以審核；... （問：你剛剛
        提到，對保是在乙○○家，但是你不確定用印地方是在
        何處？）用印是在乙○○家，但是不知道是在乙○○家
        何處，我記得有去臥室找丁○○，應該是簽名就下來了
        ；... （檢察官問：當時乙○○有無介紹何人是他父親
        ？）乙○○帶我去他家，他就說這是我爸；（問：當時
        丁○○是否在客廳？）沒有；（問：當時你在跟乙○○
        的父親對保時，你有無叫他簽字，他當時是否看得到？
        ）他看得到，他有填寫資料；... 乙○○到我們銀行對
        保，我們銀行的同事也都在，其餘兩個是對保丁○○跟
        甲○○，當時在場的是甲○○、丁○○跟乙○○，銀行
        的人只有我去，至於陳秀坪是銀行主管；（辯護人陳問
        ：是在何處開立本票？）都是在台新銀行，當日是乙○○到我們台新銀行，乙○○寫他應該要寫的地方，丁○○跟甲○○的部分是在對保時才寫，是乙○○親自簽名
        蓋章的，公司的印章也是乙○○親自蓋的；（問：本票
        上面發票人甲○○跟丁○○是否在92年12月11日對保時
        才簽？）是；（問：丁○○跟你聯絡時，是說個人還是
        公司借款？）一開始即表明是公司要借款；（問：是何
        人與你聯絡？）一開始是丁○○，後來是直接跟乙○○
        聯絡；跟丁○○聯絡時，有請她提出相關文件，等我們
        確認後，再直接跟乙○○聯繫，我跟乙○○是電話聯繫
        ；（問：如何確認跟你聯繫的是乙○○？）因為我們後
        來要去現場勘查，有無實際成立該公司，且不只我去，
        我們審查同仁也會過去，我們過去是在他們公司詢問事
        項，是乙○○跟直接跟我們對應，即是庭上的乙○○；
        （問：你剛剛說，你們原來對保對象是乙○○的母親，
        對保時乙○○母親過世？）原本審核時，由乙○○提供
        乙○○母親相關資料，就是身分證、權狀都要，那時我
        跟丁○○聯絡，至於是何人提供給我的，可能是丁○○
        ，但是時間太久了，我不確定，當時他母親部分是跟我
        們銀行的審查人員直接接洽，因為以丁○○為擔保人時
        審核不過，所以我們公司審核人員才跟他們接洽，他們
        是直接提供給我們審核人員，而不是直接提供給我；（
        問：公司如何知道乙○○母親過世？）他母親當保人，
        是以不動產為主，我們準備要貸款，後來他告知他母親
        在醫院生病，時間我不記得，但是是在進行甲○○對保
        之前云云（見原審卷第90頁至第96頁）。
      (3)於本院審理時具結證稱：（辯護人問：本案你對保幾次
        ？如何對保？）對保幾次我已經忘記了；他們有過來一
        次，也有一次我過去對保；（問：丁○○、甲○○部分
        是你負責對保的嗎？）對；只有我一人；林先生的住家
        就在公司的旁邊，我去公司找林先生，林先生說他父親
        在家，就帶我過去，在一樓與林先生和他的父親對保，
        然後上去三樓跟曹小姐對保；（問：甲○○三字是何人
        簽的？）就是甲○○本人簽名的；（問：甲○○的圖章
        為何人用印的？）通常我對保的時候，都是問有無印章
        ，如果他拿印章給我，我確認是本人之後，我就會幫忙
        蓋章；（問：你說通常核對人就是對保人，為何後來蓋
        章的人不是你而是陳秀坪？）是因為他家住在桃園很遠
        ，不方便過來銀行，所以由我去他家對保；而且他也有
        去銀行對保，我不知道是否銀行的主管先蓋章，而後我
        才去補對保等語（見本院97年7月3日審判筆錄）。
    3.同案被告丁○○在原法院審理中以證人之身分具結證稱：
      （檢察官問：92年10月間擔任何職？）佳煒環保擔任會計
      ；（問：是否有負責佳煒環保在92年10月向台新銀行貸款
      事項？）有幫忙詢問，並傳真銀行所需資料，之後我找委
      外代辦公司，是他們介紹台新銀行，當時公司已經沒有資
      金，公司有開不少票出去，所以必須要貸款用錢；台新銀
      行審核人員打來說要傳真公司資料，並且提供一個保人，
      所以乙○○找我擔任保人，後來銀行審核，襄理有來看過
      ，認為審核條件不過，說要提供不動產的擔保人，後來是
      乙○○本人說要提供乙○○的母親，乙○○就提供他母親
      的權狀給我，我就傳真給台新銀行，給他們去做審核的動
      作，後來審核完後，他們說快要對保了，但是在這中間，
      乙○○的母親就病危了，他們說要來對保，但是乙○○母
      親就往生了，後來就又要重新提供，銀行就問乙○○可以
      提供何不動產的擔保人，他們知道房子過戶的事，所以就
      是乙○○的父親；（問：當時是誰提議要找乙○○的父親
      當擔保人？）乙○○；（問：為何要你父親假裝是甲○○
      ？）我不知道乙○○有無去問過他父親，但是房子換過他
      父親之後，他父親可能不同意，於是他就叫我們兩父女幫
      忙做這件事，乙○○說，他父親與我父親年紀大約相仿，
      他爸爸不同意，但公司需要資金甚急，可否請我父親冒充
      是他父親，乙○○當時是在公司旁邊的巷子跟我說，我說
      ，我不是我父親，我不能代我父親作主，我先回去問我爸
      爸，跟我爸爸說，乙○○的意思，我爸爸願不願意這樣做
      ，我父親當時沒有回答我，後來我爸爸偶而會來公司幫忙
      ，後來據我所知我父親有同意；（問：你是何時、地對保
      ？）在乙○○家對保；（問：你父親為何會前往乙○○家
      ？）因為當時我父親已經同意冒充是乙○○的父親；（問
      ：當時情形？）我父親在樓下，乙○○帶銀行的人進來，
      當時我住在乙○○家，所以是在3樓，我不知道銀行的人
      何時來，所以我在家料理家事，我是知道他們要來，但不
      知道是何時；（問：是否是92年12月11日對保？）差不多
      ，應該是，是乙○○帶銀行的人上去找我，我在保人的部
      分簽名；（辯護人程問：你在準備程序時稱，佳煒公司的
      辦公室是在乙○○家3樓，所以你才在3樓，與你剛才證述
      不同？）因為剛好那時候公司的辦公室也不太想租了，想
      要移到家裡的3樓，那邊辦公室也陸陸續續在搬東西；（
      問：你於偵查中證述，對保本票時，乙○○是否在場，你
      說你忘記了？）因為乙○○當時並不承認有跟台新銀行借
      款，他是借款人他都不承認了，我為何要承認，當時因為
      還沒有說出冒充的人是我父親，當時乙○○並稱，夥同的
      人是何人他不知道，他沒有參與，後來檢察官跟他說，憑
      什麼說是丁○○所做，檢察官也有懷疑是乙○○跟他父親
      親自去簽名的，後來乙○○才供述出我父親，在乙○○供
      出我父親之前，我才會說，有沒有一起對保我忘記了；（
      辯護人請求提示偵查卷第18頁，問：為何在偵查中所述與
      現在所述不一？）我的印象中，我的回答是如此；（檢察
      官問：你父親當時冒充甲○○對保時，你有無在現場？）
      我是在3樓，但我知道我父親有在，是我打電話請我父親
      先過來，用印、簽名時我是在3樓，我只知道我父親在；
      （問：所以你於偵查中稱，你父親用印、簽名時，乙○○
      是否在場，你不清楚，是否如此？）應該分兩個部分，第
      一個是還沒有供出我父親時，所以我說我不在場，至於偵
      查中我所述的是第二個部分，那個時候我在樓上云云（見
      原審卷第100頁至第103頁）。
    4.同案被告丙○○在原法院審理中以證人之身分具結證稱：
      本票上面的甲○○的字是我簽的，另外在92年10月30日進
      行對保的此份連帶保證書上面甲○○的簽名也是我所簽；
      （檢察官問：甲○○有無授權給你？）是他兒子說，他會
      負責沒有問題，叫我代簽；（問：是何時叫你幫他代簽？
      ）銀行要核保時，當時他說，他們開環保需要資金，因為
      他爸爸的眼睛不好，貸款出來的資金公司要用，請我幫忙
      代簽；對保的時候，銀行的人來對保，是在乙○○家，那
      時候我不太清楚，我在哪一樓，當時身分證是乙○○拿給
      銀行的人，銀行的人就叫我在哪裡簽一下名，簽名簽好後
      ，我就回去了；（問：誰叫你簽甲○○？）是乙○○；..
      . （辯護人程問：對保之前，你女兒有無請你幫忙？）他
      們兩個都有；（對保時）乙○○跟我女兒，以及對保的人
      ，連同我，總共有四人；... （問：甲○○的印章是何人
      給你的？）因為印章不是我的蓋的，是乙○○蓋的，他沒
      有交給我，是乙○○直接蓋：（問：對保時，有無核對身
      分證？）他沒有看；也沒有問（是不是本人）；... （辯
      謢人陳問：為何願意去假冒甲○○的簽名？）因為我女兒
      與乙○○交往，當時乙○○說，資金很困難；（問：是否
      知道貸款下來的錢，去哪裡？）我不知道；... （問：是
      否知道錢確實有貸款下來？）後來有，後來他們在他們公
      司，因為我在那邊幫忙做資源回收；... （審判長問：你
      說本票、連帶保證書上面的甲○○是你所簽，這是同一天
      所簽？）這是我簽的，但不知道是不是同一天，我忘記了
      ；（問：你去乙○○家是分次簽？）當時是銀行的人說，
      這邊簽一下，那邊簽一下，我就簽了，我也不知道是不是
      同一天；（問：上面甲○○的印章是乙○○先蓋好，再給
      你簽？）我先簽名之後，他們就將本票、保證書拿去，由
      乙○○蓋章，我是簽完名之後就走了，我只有簽名，至於
      後面的地址、年籍資料都不是我簽的；（問：是否在對保
      當天92年12月11日在乙○○家所簽？）是等語（見原審卷
      第119頁至第124頁）。
    5.證人陳秀坪、戊○○與被告丁○○、丙○○之上揭供証互
      核相符；另有連帶保證書、本票、佳煒公司存摺（均為影
      本）在卷可參（見95年度他字第1370號卷第2頁、95年度
      偵字第15886號卷第8頁至第11頁），足資佐證被告丙○○
      確有在連帶保證書、本票上偽造「甲○○」之署名，並確
      實有人在其上盜蓋「甲○○」之印文，因而使台新銀行核
      准撥款500,000元至佳煒公司帳戶。參以：
      (1)證人戊○○、陳秀坪與被告乙○○間並無宿怨，應無甘
        冒偽證重責，撰詞構陷被告乙○○之必要。又，刑法第
        201條第1項意圖供行使之用而偽造有價證券，係最輕本
        刑有期徒刑3年以上之重罪，衡情果非確然有此事實，
        被告丁○○、丙○○亦無曲詞供承，以自陷囹圄之理。
      (2)被告乙○○在原審交互詰問中亦坦承：（辯護人問：丁○○是否定期會把會計帳戶給你核對，上面簽名是否是
        你的簽名？）對，是；... （問：你於對保當天是否在
        現場？）我不知道我有沒有在場；（聲請提示本票、連
        帶保證書，問：上面乙○○是不是你的簽名？）是；..
        . （問：你為何會在上面簽名？）那是丁○○拿給我簽
        ，說要去銀行貸款，我把銀行所有資金交給她，她要我
        簽名，我覺得沒有什麼，她說公司貸款要用錢；... （
        檢察官問：你有無跟台新銀行人員接洽過，此次貸款事
        情？）有，我印象中我是跟一位小姐，她說要看公司的
        資產，我有帶她去車廠跟公司看一下；（問：為何戊○○於偵查、審理中均證述，有跟你一起去看過公司資產
        ？）我有帶他們銀行的人去看，到底是幾個我也不清楚
        ；... （審判長問：其上乙○○的章，是否你本人所有
        ，甲○○的章，是否你父親所有？提示保證契約書、本
        票並告以要旨）這個都是放在公司，都由丁○○保管，
        我父親的章也是云云（見原審卷第125頁至第127頁）。
        顯見：
        被告乙○○有在本案向台新銀行貸款50萬元之本票、
          連帶保證書上親自簽名，自無不知其所經營之佳煒公
          司有向台新銀行聲請貸款50萬元之情事，更無不知向
          銀行聲請貸款須覓妥連帶保證人之理。
        被告乙○○有帶銀行承辦人察看佳煒公司之財產，自
          無不知該公司向台新銀行聲請之貸款案已在積極進行
          中之理，以公司負責人綜管公司全部事務之立場，亦
          無不探詢該貸款案進行結果如何之可能。
        被告乙○○有定期核對佳煒公司會計帳目之進出款項
          ，對於台新銀行於92年12月12日核撥50萬元進入佳煒
          公司在台新銀行之帳戶；佳煒公司再於92年12月15日
          將其中49萬元匯至臺灣企銀帳戶（以上見原審卷第39
          頁被告乙○○所提出佳煒公司存簿內頁影本）；佳煒
          公司嗣後並於每月繳納對台新銀行貸款之分期償還款
          （見原審卷第142頁被告丁○○提出被告乙○○簽名
          之佳煒公司會計帳冊）；且上揭匯至臺灣企銀帳戶之
          49萬元係供佳煒公司平日開銷之用（見原審卷第143
          頁至第151頁被告丁○○提出之佳煒公司會計帳冊）
          各節；豈得諉為不知。
    6.綜上各節相互勾稽，則證人陳秀坪、戊○○與被告丁○○
      、丙○○之上揭供証自屬可信；被告乙○○之前開辯解均
      不足採，其犯行已可認定。
  (三)至於：
    1.證人甲○○於原法院審理時結證稱：伊並未去擔保，並不
      知道向銀行貸款500,000元的事云云（見原審卷第83頁至
      第89頁）。依該證言敏村所言，僅可證明其確實未在本件
      連帶保證書上連帶保證人欄位、本票發票人欄簽名、蓋章
      ；惟因未親身見聞本案發生之經過，尚無從為其他事實之
      證明而為有利被告乙○○之論據。
    2.證人楊秋香於原法院審理時結證稱：我是被告乙○○的阿
      姨，我姊姊過世前說她的證件在被告丁○○那裡，要我去
      拿回來，後來我找被告丁○○要，被告丁○○都不還我等
      語（見原審卷第98頁至第99頁）。觀諸渠證言，核與本案
      被告之犯罪成立與否無關，亦無從執為有利被告乙○○之
      論據。
    3.告訴人甲○○於95年3月23日向台灣桃園地方法院檢察署
      提出之告訴狀，其中特別載明「偽造之人應將佳煒公司、
      乙○○予以排除在外」等語（見聲他字第1270號卷第1頁
      ）；顯然意在迴護被告乙○○，已係酌然可見。從而，本
      案之告訴縱係依被告乙○○之意思所提出，亦難依此諉責
      於他人、自己置身事外之告訴，而為被告乙○○有利之認
      定。
    4.被告乙○○前選任辯護人韓邦財等律師原於96年7月9日具
      狀聲請就被告乙○○、丁○○、丙○○及證人陳秀坪、戊○○進行測謊，惟其後韓邦財等律師已於96年12月24日解
      除委任，嗣被告乙○○復於本院97年3月17日準備程序中
      陳明撤回此項聲請；且本院認為全案事實已臻明確，而無
      此項測謊必要。又，指定辯護人陳文億律師原雖聲請對被
      告丁○○進行交互詰問；然查，被告丁○○在原審業已以
      證人之身分具結接受交互詰問，且指定辯護人陳文億律師
      其後於本院97年2月18日準備程序中亦已撤回此項聲請，
      故本院亦認無再就被告丁○○進行交互詰問之必要。
  (四)綜上所述，被告乙○○前開所辯，顯屬事後卸責之詞，洵非
    可採。本件就被告乙○○部分事證明確，被告乙○○犯行堪
    以認定。
三、論罪法條：
  (一)按行為後法律有變更者，適用行為時之法律，但行為後之法
    律有利於行為人者，適用最有利於行為人之法律，修正後刑
    法第2條第1項定有明文。此條規定係規範行為後法律變更所
    生新舊法律比較適用之準據法，本身尚無新舊法比較之問題
    ，於新法施行後，應一律適用新法第2條第1項之規定，為「
    從舊從輕」之比較，先予敘明。再按本次法律變更，比較時
    應就罪刑有關之共犯、未遂犯、想像競合犯、牽連犯、連續
    犯、結合犯，以及累犯加重、自首減輕暨其他法定加減原因
    （如身分加減）與加減例等一切情形，綜其全部罪刑之結果
    而為比較（最高法院95年5月23日95年度第8次刑庭會議決議
    參照）。又被告行為後，刑法業於94年2月2日經總統以華總
    一義字第09400014901號令修正公布，並於95年7月1日施行
    。其中：
    1.於94年1月7日修正公布並於95年7月1日施行之新刑法第33
      條第5款規定：「主刑之種類如下：五罰金：新臺幣1,000
      元以上，以百元計算之」。刑法施行法第1條之1規定：「
      中華民國94年1月7日刑法修正施行後，刑法分則編所定罰
      金之貨幣單位為新臺幣。94年1月7日刑法修正時，刑法分
      則編未修正之條文定有罰金者，自94年1月7日刑法修正施
      行後，就其所定數額提高為三十倍。但72 年6月26日至94
      年1月7日新增或修正之條文，就其所定數額提高為三倍。
      」。經比較修正前、後關於偽造有價證券罪併科罰金刑之
      最低刑度規定，自應以被告行為時之修正前法律較有利於
      被告。
    2.關於牽連犯部分，舊法第55條規定：「犯一罪而其方法或
      結果之行為犯他罪名者，從一重處斷」，在新法中業經刪
      除，即新法就數犯罪行為所成立之數罪名，原則係採分論
      併罰之方式處斷。比較新、舊法結果，以適用行為時法律
      即舊法，較有利於被告。
    3.經綜合適用修正前、後之罪、刑相關規定予以比較，修正
      後之規定顯非較修正前之規定對被告三人有利，因之，依
      現行刑法第2條第1項前段規定，自應整體適用修正前刑法
      之有關規定。
    4.至於：
      (1)刑法第28條共犯之規定，於94年1月7日修正、95年7 月
        1日施行前之規定為：「二人以上共同實施犯罪之行為
        者，皆為正犯」，現行刑法之規定則為：「二人以上共
        同實行犯罪之行為者，皆為正犯」，揆諸本條之修正理
        由係為釐清陰謀共同正犯、預備共同正犯、共謀共同正
        犯是否合乎本條規定之正犯要件。而本案被告之行為，
        均係實行犯罪行為之正犯，有如前述；是被告等所為，
        無論依修正前或修正後之刑法均屬共同正犯，對於被告
        並無「有利或不利」影響之可言，自無適用修正後刑法
        第2條第1項之規定比較新舊法之問題，而應逕適用新修
        正刑法之規定。
      (2)刑法第201條第1項之偽造有價證券罪之法定罰金刑之貨
        幣單位及數額，依修正後刑法施行法第1條之1第1項、
        第2項前段規定修正貨幣單位為新臺幣，數額則提高為
        30倍，與修正前之貨幣單位以銀元計算，並依罰金罰鍰
        提高標準條例第1條前段之規定就其原定數額提高10倍
        後，再將銀元換算為新臺幣之比較結果，修正前後本罪
        法定罰金刑之最高度輕重相同，又舊法第28條共同正犯
        之規定，雖亦有所修正，惟本件不論適用新舊規定，被
        告3人均成立共同正犯，自無有利、不利之情形，即無
        比較適用之問題，尚非刑法第2條第1項所指之法律變更
        ，故本件就上開所述法定罰金刑貨幣單位、數額及共同
        正犯等修正規定，均應依一般法律適用原則，適用裁判
        時法（最高法院95年11月7日刑事庭會議決議參照），
        附此敘明。
  (二)核被告3人所為，均係犯刑法第201條第1項之偽造有價證券
    罪，及第216條行使第210條之行使偽造私文書罪。被告3人
    行使偽造有價證券之低度行為被偽造有價證券之高度行為所
    吸收；被告3人偽造署押、盜蓋印文之行為，為偽造私文書
    之階段行為；被告3人行使偽造私文書之低度行為則被行使
    偽造私文書之高度行為所吸收，均不另論罪。被告乙○○、
    丁○○、丙○○間就上開2罪，有犯意聯絡及行為分擔，皆
    為共同正犯。
  (三)再按行使偽造之有價證券以使人交付財物，本即含有詐欺之
    性質，如果所交付之財物，即係該證券本身之價值，其詐欺
    取財仍屬行使偽造有價證券之行為，不另論以詐欺取財罪（
    最高法院25年上字第1814號、31年上字第409號、43年台非
    第45號判例意旨參照）。是被告3人偽造甲○○為共同發票
    人之500,000元之本票以取得50 0,000萬元之貸款，不另成
    立刑法第339條之詐欺取財罪。
  (四)被告3人所犯上開2罪間有方法結果之牽連關係，應依修正前
    法第55條之規定，從一重之偽造有價證券罪論處。
四、原審判決基此適用刑法第2條第1項前段、第28條、第201條
    第1項、第216條、第210條、第219條、第205條、第59條、
    第74條第1項第1款，修正前刑法第55條及刑法施行法第1條
    之1第1項、第2項前段之規定，以被告丁○○、丙○○因一
    時失慮而罹重典，然事後已表悔悟，本院認依其等犯罪情狀
    ，客觀上顯可憫恕，若科以法定最低度之刑，猶嫌過苛，爰
    均依刑法第59條規定減輕其刑。爰審酌被告乙○○因貪圖不
    法利益，夥同共犯丁○○、丙○○冒用甲○○名義擔任連帶
    保證人之方式詐取貸款，嗣後並逃避債務，拒不清償，致甲○○、台新銀行受害不輕，及被告乙○○犯後猶飾詞否認犯
    行，被告丁○○、丙○○犯後坦承犯行等一切情狀，分別量
    處被告乙○○有期徒刑參年肆月，量處被告丁○○有期徒刑
    貳年，量處被告丙○○有期徒刑壹年拾月。復以被告丁○○
    、丙○○前未曾受有期徒刑以上刑之宣告，各有臺灣高等法
    院被告前案紀錄表1份在卷可考，其等因一念之差致罹刑章
    ，經此教訓，當知所警惕而信無再犯之虞，是本院因認其所
    受刑之宣告，以暫不執行為適當，各併予宣告緩刑3年，以
    勵自新。另敘明：如附表編號一所示偽造之私文書，雖已交
    付予台新銀行而非被告等所有，然其上偽造之「甲○○」簽
    名1枚，應依刑法第219條之規定，不論是否屬被告等所有均
    予宣告沒收；至附表編號一所示偽造私文書上另蓋有盜用甲○○真正印章所蓋之印文，則非屬偽造之印文，自不能依刑
    法第219條之規定併予宣告沒收；末按票據之偽造或票據上
    簽名之偽造，不影響於真正簽名之效力，票據法第15條定有
    明文... 經查附表編號二所示本票，由於除被告3人偽造甲○○為發票人部分外，其餘部分均屬合法有效之本票，是不
    能就整張本票宣告沒收，僅能就附表編號二本票中有關甲○○發票部分，依刑法第205條規定宣告沒收，至於附表編號
    二本票發票人欄項下之甲○○署押，已因該附表編號二本票
    有關甲○○發票部分諭知沒收而包含在內，自無庸另為重複
    沒收之諭知。其認定事使實，適用法律及量處刑期，均無不
    當。
五、公訴人依據被害人甲○○具狀請求上訴，其意旨略以「被告
    丙○○、曹慧珍於原審供稱：坦承犯行，並會處理與銀行貸
    款之後續賠償事宜，以倖獲緩刑之宣告，惟被告丙○○、丁○○至今尚未與銀行、被害人洽談和解或賠償事宜，難認被
    告2人犯後態度良好，是以原審判處被告丙○○共同意圖供
    行使之用，而偽造有價證券，處有期徒刑一年十月，緩刑三
    年；被告丁○○共同意圖供行使之用，而偽造有價證券，處
    有期徒刑二年，緩刑三年，實屬過輕。因之請求本檢察官上
    訴，經核尚非顯無理由。」云云。惟查，被告丙○○、曹慧
    珍於原審已坦承犯行；原法院審酌上揭各情，量處被告丁○○有期徒刑貳年，量處被告丙○○有期徒刑壹年拾月，及各
    併予宣告緩刑3年，已詳為敘明其理由，有如前述。本院經
    核原判決之量處尚無違背法令及顯然不妥適之處。公訴人依
    據被害人甲○○具狀請求上訴之意旨，執前詞指摘原審量刑
    過輕，為無理由，應予駁回。
六、被告乙○○上訴意旨，仍執前詞辯解否認犯罪，同為無理由
    ，亦應駁回。
七、據上論斷，應依刑事訴訟法第368條，判決如主文。
本案經檢察官賴俊雄到庭執行職務。
中    華    民    國    97    年    7     月    24    日
                  刑事第十庭    審判長法  官 楊炳禎
                                      法  官 朱光仁
                                      法  官 陳博志
以上正本證明與原本無異。
如不服本判決，應於收受送達後十日內向本院提出上訴書狀，其
未敘述上訴之理由者並得於提起上訴後十日內向本院補提理由書
（均須按他造當事人之人數附繕本）。
                                      書記官 陳嘉文
中    華    民    國    97    年    7     月    25    日
附錄：本案論罪科刑法條全文
中華民國刑法第201條第1項
（有價證券之偽造變造與行使罪）
意圖供行使之用，而偽造、變造公債票、公司股票或其他有價證
券者，處3 年以上10年以下有期徒刑，得併科3 千元以下罰金。
中華民國刑法第216條
（行使偽造變造或登載不實之文書罪）
行使第 210 條至第 215 條之文書者，依偽造、變造文書或登載
不實事項或使登載不實事項之規定處斷。
中華民國刑法第210條
（偽造變造私文書罪）
偽造、變造私文書，足以生損害於公眾或他人者，處 5 年以下有
期徒刑。
附表：
┌──┬───────────┬────────────┐
│編號│偽造之文書            │偽造署押（簽名）、印文之│
│    │                      │數量                    │
├──┼───────────┼────────────┤
│ 一 │連帶保證書            │偽造「甲○○」簽名1 枚  │
├──┼───────────┼────────────┤
│ 二 │本票                  │偽造「甲○○」簽名1 枚  │
└──┴───────────┴────────────┘


司法院資訊處製作；財團法人民間司法改革基金會備份。
